臺灣嘉義地方法院刑事判決　　　　　　　　　　　　　　九十一年度訴字第一七號
　　公　訴　人　臺灣嘉義地方法院檢察署檢察官
　　被　　　告　甲○○
右列被告因偽造文書案件，經檢察官提起公訴（九十年度偵字第七九四七號），本院
判決如左：
    主  文
甲○○行使偽造私文書，足以生損害於他人，處有期徒刑參月，如易科罰金，以參佰
元折算壹日，「發票人為甲○○、票號四三九００一號、面額五十五萬元、發票日為
八十九年九月七日」之本票背面偽造之「陳新吉」署押壹枚沒收。
    事  實
一、甲○○於民國八十八年八月二十日起至八十九年六月十二日止，向乙○○購買檳
    榔，貨款共計新臺幣（下同）六十五萬六千五百八十七元，除陸續清償十萬六千
    五百八十七元，尚欠五十五萬元。詎甲○○未經其父親陳新吉之同意或授權，竟
    於八十九年九月七日，在嘉義市○○路沈應印經營之檳榔攤，當場簽發票號四三
    九００一、面額五十五萬元之本票時，在該本票背面，偽造「陳新吉」之署押為
    背書人，並持該本票交付乙○○，清償貨款，足生損害於陳新吉。
二、案經乙○○訴請臺灣嘉義地方法院檢察署檢察官偵查起訴。
    理  由
一、訊據被告甲○○對於右揭事實坦承不諱，惟辯稱係乙○○要求給予一個保障，才
    偽造其父之署押為背書人云云。經查上開事實，業據告訴人乙○○於偵查及本院
    審理時指述綦詳，核與證人林鳳貞、沈應印於偵查中證述情節相符，而被告未經
    其父陳新吉同意偽造其署押為背書人，亦經證人陳新吉於偵查中證述：「我都不
    知情，也沒有同意他簽我名字」等語在卷，並有該本票正、反面影本附卷可證。
    被告雖以前詞置辯，惟衡諸被告係心智成熟之成年人，在有自主意識決定之情況
    下，自應知悉本票背書須負票據責任之法律上意義，被告偽造其父之署押為背書
    人，作為自己債務之擔保，足生損害於陳新吉，自難以經債權人要求保障之動機
    而阻卻卸免其罪責。本件事證明確，被告犯行洵堪認定。
二、按在本票背面偽造他人之署押，以為背書，其偽造本票背書，在票據法上係表示
    對本票負擔保責任之意思，為法律規定之文書，並非依習慣表示一定用意之證明
    ，而其此項行為，足以生損害於他人，故應成立偽造私文書罪（最高法院七十年
    度臺上字第二一六二號判例可資參照）。故核被告所為，係犯刑法第二百十六條
    、第二百十條之行使偽造私文書罪。被告偽造署押為偽造私文書之部分行為，不
    另論罪。其偽造私文書之低度行為，應為行使之高度行為所吸收，亦不另論罪。
    刑法第四十一條第一項規定已於九十年一月十日修正公布，並自九十年一月十二
    日起生效，被告行為後法律有變更，比較新舊法，應依刑法第二條第一項前段，
    應適用對被告有利之修正後刑法第四十一條第一項前段之規定。爰審酌被告為擔
    保債務履行之動機、偽造陳新吉署押所生危害程度及犯罪後態度尚稱良好等一切
    情狀，量處如主文所示之刑，並諭知易科罰金之折算標準，以資懲儆。又「發票
    人為甲○○、票號四三九００一號、面額五十五萬元、發票日為八十九年九月七
    日」之本票背面偽造之「陳新吉」署押一枚，應依刑法第二百十九條之規定宣告
    沒收之。
據上論斷，應依刑事訴訟法第二百九十九條第一項前段，刑法第二條第一項前段、刑
法第二百十條、第二百十六條、修正後第四十一條第一項前段、第二百十九條、罰金
罰鍰提高標準條例第二條，判決如主文。
本案經檢察官林俊良到庭執行職務
中      華      民      國    九十一    年      五      月    二十一    日
                                      臺灣嘉義地方法院刑事第三庭
                                          審判長法官  沈  福  財
                                                法官  康  存  真
                                                法官  陳  端  宜
右正本證明與原本無異。
如不服本判決，應於判決送達後十日內，向本院提出上訴狀。
中      華      民      國    九十一    年      五      月    二十一    日
                                              書記官  尹  玉  琪
附錄論罪科刑法條
刑法第二百十條：
偽造、變造私文書，足以生損害於公眾或他人者，處五年以下有期徒刑。
刑法第二百十六條：
行使第二百十條至第二百十五條之文書者，依偽造、變造文書或登載不實事項或使登
載不實事項之規定處斷。
